【裁判字號】    97,抗,251
【裁判日期】    970226
【裁判案由】    假扣押
【裁判全文】
臺灣高等法院民事裁定                   97年度抗字第251號
抗  告  人  甲○○
上列抗告人與相對人玄奘大學間假扣押事件，對於中華民國96年
11月30日臺灣臺北地方法院96年度裁全字第14465號裁定，提起
抗告，本院裁定如下：
    主  文
抗告駁回。
抗告訴訟費用由抗告人負擔。
    理  由
一、抗告意旨略以：相對人依其所提出之桃園縣政府民國（下同
    ）95年11月23日府文資字第0951062015號函，主張伊應賠償
    桃園縣政府裁罰相對人之違約金新台幣（下同）96,000元，
    然相對人並未實際支出此筆違約金，何來請求權？況此次遲
    延係肇因於桃園縣政府審查作業延宕，非可歸責伊，伊毋庸
    負擔此一損害賠償責任。相對人又主張桃園縣政府已催告將
    求償違約金5,888,000元， 然此為桃園縣政府「可能」對相
    對人請求之違約金，該損害尚未發生，相對人對伊即無債權
    可言；另依最高法院62年台上字第2806號判例，法人名譽受
    損，無精神上痛苦可言，並無民法第195條第1項請求精神慰
    撫金餘地， 則相對人主張5,000,000萬元非財產上損害，自
    無請求權基礎，原法院不得准許本件假扣押，求為撤銷原裁
    定等語。
二、按債權人就金錢請求或得易為金錢請求之請求，欲保全強制
    執行者，得聲請假扣押；假扣押非有日後不能強制執行或甚
    難執行之虞者，不得為之；請求及假扣押之原因應釋明之，
    民事訴訟法第522條第1項、523條第1項、第526條第1項分別
    定有明文。
三、查本件相對人於原法院主張受桃園縣政府委託辦理「桃園縣
    志編纂」工作， 雙方於93年4月簽立「桃園縣志編纂委託合
    約書」，相對人經桃園縣政府同意，選任抗告人擔任「總編
    纂主持人」，兩造另成立委任契約，抗告人有義務代伊履行
    「桃園縣志編纂」事務，並遵期繳交縣志初稿，惟因抗告人
    於96年7月19日以書面辭去總編纂職務 ，並表明各分志均已
    完成，拒絕繳交相對人，故意違背其任務，導致相對人遭桃
    園縣政府求償違約金及校譽受損等損害，總計10,984,000元
    ，因抗告人明知上開賠償金額，不能排除其隱匿財產脫免債
    務之可能，恐有日後不能執行或甚難執行之虞等語，相對人
    依法聲請准予假扣押，並提出「桃園縣志編纂委託合約書」
    、 抗告人於92年10月6日簽立之同意書、相對人給付抗告人
    報酬明細表、相對人與抗告人簽署之「桃園縣志」各志初稿
    編纂委任合約書、桃園縣政府96年1月19日「府文資字第096
    1060115號」函、抗告人於96年6月27日以相對人名義所擬之
    函稿、抗告人96年7月19日辭職函、新竹三姓橋郵局96年8月
    10日存證信函第43號及回執、桃園縣政府95年11月23日「府
    文資字第0951062015號」函、 桃園縣政府96年7月18日「府
    文資字第0961060990號」函等（見原法院卷第7-39、50、54
    頁），以供釋明。是相對人就其請求及假扣押原因以為釋明
    ，並陳明願擔保以補釋明之不足，已符前開規定，應予准許
    ，原裁定命供擔保後為假扣押，即無不合。至抗告意旨以相
    對人並未實際支出違約金96,000元，及可能請求之違約金5,
    888,000元尚未發生， 則相對人之損害未發生，又相對人為
    法人無精神上之痛苦云云，惟查抗告人所執前開事項，均為
    事涉實體爭執，因假扣押僅為保全強制執行方法之一種，苟
    合於上開假扣押要件，法院即得為准許假扣押之裁定，相對
    人本案債權是否確實存在，自非保全程序所得審認之事項。
    從而，抗告人指摘原裁定不當，求予廢棄改判，為無理由，
    應予駁回。
四、據上論結，本件抗告為無理由，爰裁定如主文。
中    華    民    國    97    年    2    月    26     日
                    民事第八庭
                        審判長法  官  劉勝吉
                              法  官  鄭威莉
                              法  官  滕允潔
正本係照原本作成。
本裁定除以適用法規顯有錯誤為理由，並經本院許可外，不得再
抗告。如提起再抗告，應於收受後10日內委任律師為訴訟代理人
向本院提出再抗告狀。並繳納再抗告費新台幣1千元。
中    華    民    國    97    年    2     月    27    日
                              書記官  李翠齡


司法院資訊處製作；財團法人民間司法改革基金會備份。
